【裁判字號】    94,交訴,11
【裁判日期】    970916
【裁判案由】    過失致死
【裁判全文】
臺灣臺南地方法院刑事判決              94年度交訴字第11號
公  訴  人  臺灣台南地方法院檢察署檢察官
被      告  甲○○
選任辯護人  陳文忠律師
            蔡青芬律師
上列被告因過失致死案件，經檢察官提起公訴（九十三年度偵字
第一二一三六號），本院判決如下：
    主  文
甲○○從事業務之人，因業務上之過失致人於死，處有期徒刑壹
年肆月，減為有期徒刑捌月。
    事  實
一、甲○○為考領有普通大貨車駕駛執照之小貨車司機，為從事
    駕駛業務之人，其於民國九十三年九月九日十六時五分許，
    駕駛車牌號碼５Ｋ—３４０５號自小貨車（下稱５Ｋ—３４
    ０５號車）搭載鐵板貨物前往客戶處所，而執行駕駛貨車送
    貨之業務，其沿臺南市○○區○○路由北往南方向，行駛至
    該路與郡安路交岔而設有行車管制號誌之交岔路口（下稱本
    件交岔路口），欲左轉朝無名之巷行駛時，適有吳宗祐駕駛
    車牌號碼ＹＬＥ—７３２號重型機車（下稱ＹＬＥ—７３２
    號機車），沿安和路由南往北行駛至本件交岔路口，甲○○
    本應注意車輛行駛至交岔路口，轉彎車應讓直行車先行，而
    當時天候雖有毛雨，但有日間自然光線，且為柏油路面，道
    路上無缺陷、無障礙物，視距良好，客觀上並無不能注意之
    情事，然其竟仍疏未注意禮讓之直行之ＹＬＥ—７３２號機
    車先行，即貿然進行左轉動作，而吳宗祐亦疏未注意車前狀
    況以便隨時採取閃避之安全措施，煞避不及而致所駕之ＹＬ
    Ｅ—７３２號機車撞及正在左轉中之５Ｋ—３４０５號車之
    右側油箱，造成吳宗祐人車倒地，因頭胸部撞挫傷致血胸不
    治死亡。甲○○於肇事後，留在現場，向據報到場處理車禍
    事宜且尚不知肇事者為何人之臺南市警察局第三分局警員，
    主動表示其即為肇事車輛之駕駛者，並進而接受裁判。
二、案經臺灣臺南地方法院檢察署檢察官自動檢舉偵查起訴。
    理  由
一、本件係經被告甲○○於準備程序為有罪之表示，而經本院裁
    定以簡式審判程序加以審理，依刑事訴訟法第二百七十三條
    之二、第一百五十九條第二項之規定，不適用傳聞法則有關
    限制證據能力之相關規定，合先敘明。
二、訊據被告對於上揭事實均坦承不諱，並有本件車禍之道路交
    通事故現場圖、道路交通事故調查報告表(一)、(二)、臺灣省臺
    南區車輛行車事故鑑定委員會南鑑字第九三一四四一號鑑定
    意見書、臺灣省車輛行車事故覆議鑑定委員會九十四年四月
    十二日府覆議字第０九四０一００一五八號函、財團法人成
    大研究發展基金會九十七年五月十四日成大研基建字第０九
    七０一二三二號函附之鑑定意見書、被告之普通大貨車汽車
    駕駛執照、５Ｋ—３４０５號車之九十三年九月九日秤量傳
    票各一份，及臺南地方法院檢察署勘驗筆錄、相驗屍體證明
    書、驗斷書各一份以及交通事故現場相片二十八張可稽，事
    證明確，被告犯行洵堪認定。
三、核被告所為，係犯刑法第二百七十六條第二項之從事業務之
    人，因業務上過失致人於死罪。被告在肇事後，於警方尚不
    知何人犯罪前，即主動向前往處理之臺南市警察局第三分局
    警員坦承為肇事人，並自首接受裁判，有臺南市○○○道路
    交通事故肇事人自首情形紀錄表可憑，按刑法第二條第一項
    規定：「行為後法律有變更者，適用行為時之法律。但行為
    後之法律有利於行為人者，適用最有利於行為人之法律」，
    被告行為後，刑法第六十二條前段業已修正變更為：「對於
    未發覺之犯罪自首而受裁判者，得減輕其刑」，但舊法之規
    定為：「對於未發覺之罪自首而受裁判者，減輕其刑」，是
    被告於犯罪未遭發覺之前，即主動承認肇事而受裁判，固均
    合乎修正前後自首之要件，然修正前自首為必減輕其刑，修
    正後改為得減輕，二相比較，修正後規定並未較有利於被告
    ，應依刑法第二條第一項規定，依修正前刑法六十二條前段
    規定減輕其刑。
四、爰審酌被告本應注意道路交通安全規則之相關規定，以維護
    行車安全，竟疏於注意，肇事致被害人吳宗祐死亡，造成生
    命喪失而無從彌補之情事，使被害人之親人承受無法挽救之
    遺憾，且斟酌其原於偵查中坦認犯行，而於審理中固曾就過
    失與否原有爭執，然嗣經車禍過失責任之鑑定，尚知其就本
    件車禍之發生存有過失而坦承認錯，犯後態度尚非極度惡劣
    ，並考量本件車禍之發生並非全由被告負全部之過失責任，
    以及被告自車禍發生後，迄今仍未與被害人之家屬達成和解
    而實質撫慰被害人家屬之傷痛等一切情狀，量處如主文所示
    之刑。又被告犯罪行為時間，在九十六年四月二十四以前，
    且所犯罪名又非中華民國九十六年罪犯減刑條例第三條所列
    不得減刑之範圍，應依同條例第二條第一項規定，減其宣告
    刑二分之一。
據上論斷，應依刑事訴訟法第二百七十三條之一第一項、第二百
九十九條第一項前段，刑法第二百七十六條第二項，修正前刑法
第六十二條前段，中華民國九十六年罪犯減刑條例第二條第一項
第三款，刑法施行法第一條之一第一項、第二項前段，判決如主
文。
本案經檢察官乙○○到庭執行職務。
中    華    民    國    97    年    9     月    16    日
                  刑事第十庭  法  官  陳威龍
以上正本證明與原本無異。
如不服本判決應於收受本判決後10日內向本院提出上訴書狀，並
應敘述具體理由。如未敘述上訴理由者，應於上訴期間屆滿後20
日內向本院補提理由書狀（均須按他造當事人之人數附繕本）「
切勿逕送上級法院」。
                              書記官  吳昕韋
中    華    民    國    97    年    9     月    16    日
附錄論罪科刑法條
刑法第276條第2項：
從事業務之人，因業務上之過失犯前項之罪者，處 5 年以下有期
徒刑或拘役，得併科 3 千元以下罰金。


司法院資訊處製作；財團法人民間司法改革基金會備份。
